臺灣苗栗地方法院民事判決　　　　　　　　94年度訴字第73號
原　　　告　己○○
法定代理人　戊○○
訴訟代理人　魏早炳律師
　　　　　　陳恩民律師
　　　　　　魏翠亭律師
被　　　告　甲○○
　　　　　　丁○○
　　　　　　麥可通運有限公司
　　　　　　　　　　　1樓
上　一　人
法定代理人　丙○○
訴訟代理人　乙○○
上列當事人間請求侵權行為損害賠償事件，本院於民國94年6 月
9日言詞辯論終結，判決如下：
    主  文
原告之訴及假執行之聲請均駁回。
訴訟費用由原告負擔。
    事  實
甲、原告方面：
一、聲明：
（一）被告應連帶給付原告新台幣（下同）3,529,394 元，及自
      起訴狀繕本送達翌日起至清償日止，按年利率5 ％計算之
      利息。
（二）願供擔保聲請宣告假執行。
二、陳述：
（一）被告甲○○係職業大貨車司機，受被告丁○○之僱用，於
      民國92年5 月15日14時許，駕駛被告丁○○所有，靠行於
      被告麥可通運有限公司（下稱麥可公司）車號NF—120 號
      營業貨運曳引車（下稱被告車輛）沿台一線道路由南往北
      方向行駛，途經該道路124 公里啟新國中前之路口處（下
      稱系爭路口），適遇通霄鎮白沙屯地區媽祖回鑾，台一線
      北上車道封閉實施交通管制，僅留南下車道供南北雙向通
      車，詎被告甲○○行經該路段本應注意車前狀況、往來人
      車之安全並注意減速慢行，竟疏未注意而撞擊由南往北左
      轉騎入南下車道由原告所騎乘之車號GR6 —167 號重型機
      車，造成原告人車倒地，受有顱內出血之傷害，治療迄今
      仍呈植物人狀態。
（二）原告因本件車禍受有下列損害：
（１）醫療費用：原告受傷害共支出醫療費用169,652元。
（２）藥材費用：原告於受傷後為使身體復原，購買中藥材服用
      ，共支出104,400元。
（３）生活用品費用：原告受重傷，行動不便，無法自理生活，
      為生活上之需要，購買氣墊床、抽痰機、化痰機、氧切管
      、紙尿片、看護墊、尿褲、輪椅、血壓計等，共計支出20
      0,514 元。
（４）看護費用：原告被撞後即呈植物人狀態，迄今無法治癒，
      無法自理生活，自92年9 月2 日起至92年9 月28日僱請特
      別看護照顧，支出56,100元。另自93年1 月1 日起申請外
      勞看護工，每月支付20,938元，至93年12月31日止，共計
      支付外勞看護費合計251,256 元。又原告為23年生，目前
      71歲，依臺灣省男性平均餘命表所載平均餘命為11年，以
      每年251,256 元計算，並依霍夫曼法計算扣除中間利息後
      ，計被告應一次賠償原告11年之看護費用計2,247, 472
      元。
（５）慰撫金：原告原身體健康，被撞成植物人，完全無法自理
      生活，精神上之痛苦非筆墨能形容，為此請求慰撫金500,
      000元。
（三）綜上所述，原告所受損害為3,529,394 元。又本件被告車
      輛為被告丁○○所有靠行於被告麥可公司營業，客觀上係
      屬被告麥可公司所有之車輛，而被告甲○○係駕駛車輛執
      行職務，客觀上可認為係為被告麥可公司服勞務，且在一
      般社會觀念上，靠行之貨車司機，一般均認為所靠行之貨
      運公司所僱用之司機，是被告麥可公司及丁○○分別為被
      告甲○○名義上及事實上之僱用人，均應負僱用人之責任
      ，與被告甲○○就原告所受損害負賠償責任。為此依侵權
      行為之法律關係請求被告連帶賠償如訴之聲明所示。
（四）對被告抗辯所為之陳述：
（１）原告係與被告甲○○同向行駛，要左轉進入調撥之北上車
      道，並非要橫越路口，是該車道之路權亦為原告所有，原
      告並非侵害被告甲○○之路權。
（２）被告甲○○自承進入系爭路口前，即已見原告駕駛機車停
      在該路口，又被告甲○○為職業駕駛，依職業駕駛之判斷
      已可預見原告將轉入車道，將發生危險，其自有防止危險
      發生之義務，竟仍以時速40至50公里前進，致生本件車禍
      ，足見被告甲○○有未注意車前狀況之過失。
三、證據：提出診斷證明書、醫療費用收據、統一發票、估價單
    、看護費用收據、身心障礙手冊、現場圖。
乙、被告方面：
一、聲明：如主文所示。
二、陳述：本件車禍經臺灣省竹苗區車輛行車事故鑑定委員會及
    臺灣省車輛行車事故覆議鑑定委員會鑑定結果均認為原告無
    照駕駛重機車未依號誌指示行駛，且由封閉車道駛出欲左轉
    未讓行進中之車輛先行為肇事原因，被告甲○○駕駛車輛措
    手不及無肇事因素，且被告甲○○亦經臺灣苗栗地方法院檢
    察署以92年度偵字第3881號不起訴處分在案。被告甲○○在
    通過系爭路口前，有看到原告機車停放在路口與被告行向成
    垂直方向，但等被告甲○○通過路口後，原告機車才橫越路
    口與被告車輛撞上，因原告突然衝出，被告甲○○措手不及
    ，且當地速限為60公里，被告甲○○並未超速。又當時被告
    甲○○亦依綠燈指示行駛，系爭路口也有員警在指揮催促車
    輛盡快前行通過，故被告甲○○駕駛並無過失。
    理    由
一、查原告主張被告甲○○係職業大貨車司機，受被告丁○○之
    僱用，於民國92年5 月15日14時許，駕駛被告車輛沿台一線
    道路由南往北方向行駛，途經台一線道路124 公里啟新國中
    前之系爭路口，適遇通霄鎮白沙屯地區媽祖回鑾，上開道路
    北上車道封閉實施交通管制，僅留南下車道供南北雙向通車
    ，被告甲○○所駕駛車輛即與自系爭路口進入該車道之原告
    機車發生碰撞，造成原告人車倒地，受有顱內出血之傷害，
    治療迄今仍呈植物人狀態等情，業據其提出診斷證明書為證
    ，並經本院調閱臺灣苗栗地方法院檢察署92年度偵字第3881
    號卷附之道路交通事故調查表、現場圖、現場照片及警訊筆
    錄核閱無誤，且為被告所不爭執，自堪信為真實。
二、原告主張被告甲○○行經該路段本應注意減速慢行並注意車
    前狀況，其為職業駕駛，已預見危險之發生，即負有防止危
    險發生之義務，故其駕駛有過失等語，惟為被告所否認，並
    以前開情詞置辯。經查：
（一）證人即當時進行交通管制之員警蔣金雄於前開案件偵查中
      證稱：「當時其在場管制南北車輛，使行人可以穿越路口
      ，也管制橫越路口之機車，車禍當時南北車道之號誌已轉
      換成綠燈好幾秒，此時不應有車或行人可以橫越馬路，有
      看到原告騎乘機車到路口稍微停一下，幾乎沒有往左右看
      就直接往前衝，結果原告騎車衝出去就被撞了」等語明確
      。於本院審理時又證稱：「當天現場是紅綠燈正常運作之
      狀況，台一線原本是南北向雙向車道，北向車道封閉，僅
      南向車道可供通行。當時南向車道劃成雙線通車，原告機
      車是從北向車道分隔島處之路口左轉入南向車道，車頭是
      往廟會方向行駛（即西方），通過南向車道時，路口燈號
      已轉成綠燈，被告車輛已啟動，但車速緩慢，因原告機車
      直接轉入就撞上了，我當時有看到原告穿越過程，1 到2
      秒就穿過了，該路口長達10幾公尺，我站在路口面向南方
      之分隔島，原告行向及被告甲○○車輛行向均在我視力所
      及範圍內」等語綦詳，而證人蔣金雄與兩造並無親誼關係
      ，其依法執行交通管制之職務，就其執行公務所見所聞為
      證述，其證詞當無虛偽之嫌，應可採信。是依證人蔣金雄
      所證述，被告甲○○當時確係依綠燈號誌而前行，且依卷
      附之道路交通事故現場圖及照片所示，機車刮地痕係始自
      道路中央分隔島末端進入路口約三分之一之距離處，而現
      場遺留之平行雙煞車痕為被告車輛後輪所造成，加計被告
      車輛之車身長度，以被告車輛車頭撞擊機車後所造成之刮
      地痕觀之，車禍發生時被告車輛顯已進入系爭路口，足認
      被告甲○○駕車依綠燈號誌前行進入路口一段距離後，始
      遇原告機車駛入路口以致發生本件車禍，而非原告先進入
      該路口後，再遭被告駕車進入路口撞擊。
（二）按汽車行駛至交岔路口，其行進、轉彎應遵守燈光號誌之
      指示。起步前應注意前後左右有無障礙或車輛行人，並應
      讓行進中之車輛行人優先通行，道路交通安全規則第102
      條第1 項第1 款、第89條第1 項第6 款分別定有明文。本
      件原告由封閉之北上車道在系爭路口左轉駛出，自應依號
      誌之指示行駛，且由封閉車道駛出，應讓行進中之被告車
      輛先行，詎原告竟疏未注意，驟然闖越燈號自封閉車道駛
      出未讓被告車輛先行，致與被告車輛發生碰撞，則原告駕
      駛有過失甚明。被告甲○○依綠燈號誌直行且已進入路口
      突遭原告車輛駛入，措手不及。且依現場圖所示，被告車
      輛煞車痕長達10公尺，足見被告甲○○煞車後仍無法避免
      撞擊原告，是尚難認被告甲○○有何駕駛過失。
（三）原告雖主張被告甲○○已自承在進入系爭路口前，即已見
      原告騎機車停在該路口，並有回頭看是否有車，自應依道
      路交通安全規則第94條第3 項之規定，注意車前狀況，預
      防危險發生，且被告甲○○為職業駕駛，更應可預見原告
      可能穿越道路等語。惟按道路交通安全規則第94條第3 項
      駕駛人應注意車前狀況之規定，仍以駕駛人有注意及避免
      危險發生之可能性為前提，依前開說明，被告甲○○已依
      燈號及現場員警指揮前進，且依道路交通事故調查表所示
      ，車禍發生地點之速限為60公里，而證人蔣金雄於偵查及
      本院審理中均證稱被告甲○○駕駛速度緩慢，時速約40公
      里等，足見被告甲○○亦無超速行駛，是依前開說明，被
      告甲○○之注意義務已盡，其突遇原告騎乘機車闖越燈號
      進入，自無法事先防範並迴避危險之發生。且依信賴原則
      之精神，汽車駕駛人應可信賴參與交通行為之對方，亦將
      同時為必要之注意，相互為遵守交通秩序之適當行為，而
      無考慮對方將會有違反交通規則之不當行為之義務。故汽
      車駕駛人如已遵守交通規則且為必要之注意，縱有死傷結
      果之發生，其行為仍難認有過失可言。本件被告甲○○係
      依燈號行駛，縱使在進入系爭路口前，曾見原告騎機車停
      在該路口，並回頭看是否有車，則其應可信賴原告亦會遵
      守交通規則，依號誌停駛於路口，而無義務考慮原告有闖
      紅燈之可能性，進而採取停車之措施待原告闖越後再往前
      駛。從而，原告主張被告有疏未注意車前狀況，並防止結
      果發生之過失，亦不足採。
（四）原告另主張其與被告甲○○係同向行駛，係自北上車道左
      轉進入被告甲○○之車道，非橫向穿越道路，故與被告甲
      ○○同有路權等語，惟無論原告係橫向穿越或係自北上車
      道左轉進入被告甲○○行駛之車道，均係自北上車道駛出
      而進入系爭路口，依道路交通安全規則第89條第1 項第6
      款之規定，自應讓已在同一車道行進中之被告車輛先行，
      是原告主張其與被告同有路權等語，亦不足採。
（五）另本件車禍經臺灣苗栗地方法院檢察署於92年度偵字第38
      81號被告甲○○業務過失傷害案件中送請經臺灣省竹苗區
      車輛行車事故鑑定委員會及臺灣省車輛行車事故覆議鑑定
      委員會鑑定結果均認為原告無照駕駛重機車未依號誌指示
      行駛，且由封閉車道駛出欲左轉未讓行進中之車輛先行為
      肇事原因，此有該卷附之鑑定意見書可參。綜前所述，原
      告主張被告甲○○有駕駛過失乙節，自不足採。
三、綜上所述，原告並未能舉證證明被告甲○○駕駛有過失，從
    而，其本於侵權行為之法律關係請求被告連帶給付3,529,39
    4 元及法定遲延利息，即屬無據，其假執行之聲請，亦失所
    附麗，應予駁回。
四、本件事證已臻明確，兩造其餘攻擊防禦方法及舉證，均核與
    本件判決結果不生影響，爰不一一贅述，附此敘明。
五、據上論結，本件原告之訴為無理由，依民事訴訟法第78條，
    判決如主文。
中　　華　　民　　國　　94　　年　　6 　　月　　23　　日
                  民事庭法　官
以上正本係照原本作成。
如對本判決上訴，須於判決送達後20日內向本院提出上訴狀。
中　　華　　民　　國　　94　　年　　6 　　月　　23　　日
                        書記官　劉依緹
